【裁判字號】    94,訴,2370
【裁判日期】    950209
【裁判案由】    強盜等
【裁判全文】
臺灣板橋地方法院刑事判決              94年度訴字第2370號
公  訴  人  臺灣板橋地方法院檢察署檢察官
被      告  甲○○
選任辯護人  盧慶南律師
上列被告因強盜案件，經檢察官提起公訴（九十四年度偵字第一
五四七六號），本院判決如下：
    主  文
甲○○意圖為自己不法之所有，攜帶兇器，以脅迫至使不能抗拒
，而取他人之物，累犯，處有期徒刑壹年拾月。扣案水果刀壹把
沒收。
    事  實
一、甲○○前因詐欺案件，經本院判處有期徒刑一年，上訴後經
    臺灣高等法院駁回上訴確定，於民國九十一年五月四日執行
    完畢，其因患有精神分裂症、強迫症，行為控制能力明顯降
    低，而屬精神耗弱之人，竟意圖為自己不法之所有，先於九
    十四年九月十日上午十二時許，前往臺北縣中和市○○路「
    枋寮市場」之百貨商行，以新臺幣（下同）一百二十元購得
    客觀上可供兇器使用之水果刀一把，並於前往臺北縣中和市
    ○○路途中將該水果刀之刀鞘丟棄，即於同日上午十二時四
    十分許，攜帶上開水果刀，進入臺北縣中和市○○路○段一
    三一之六號之統一超商內保養品專櫃處佯裝選購保養品，嗣
    超商店內無其他顧客時，即拿起上開保養品專櫃上之眼線液
    及睫毛膏各二盒（單價每盒分別為二百五十元、二百三十九
    元）前往結帳櫃檯，先將上開保養品放在結帳櫃檯上，旋自
    褲子口袋內取出上開水果刀一把亦放在結帳櫃檯上，且以手
    指著收銀機，同時對超商店員乙○○喝令：把錢交出來等語
    ，以此脅迫乙○○，致乙○○心生畏懼，不能抗拒，而主動
    打開收銀機，並稱：收銀機沒錢等語，甲○○聽聞後又喝令
    店員乙○○將櫃檯下方及後面之櫃子打開，乙○○回稱：櫃
    子裡沒有錢，都是菸等語，並依其命令將上述櫃子打開供甲○○檢視確無現金，甲○○見未能取得金錢，即將上述眼線
    液、睫毛膏連同水果刀，自結帳櫃檯取走並出店門口外，而
    乙○○因內心畏懼，不能抗拒，亦不敢要求甲○○就上述眼
    線液、睫毛膏結帳，而任由甲○○離去後，並即聯絡店長張
    秀金報警，警方據報後於九十四年九月十日十二時五十分許
    ，在上開統一超商門口前之機車上查獲甲○○，並當場扣得
    眼線液、睫毛膏各二盒（業據乙○○領回）、上開水果刀一
    把。
二、案經臺北縣政府警察局中和分局報請臺灣板橋地方法院檢察
    署檢察官偵查起訴。
    理  由
一、按被告以外之人於偵查中向檢察官所為之陳述，除顯有不可
    信之情況者外，得為證據。又被告以外之人於審判外之陳述
    ，雖不符刑事訴訟法第一百五十九條之一至一百五十九條之
    四之規定，而經當事人於審判程序同意作為證據，法院審酌
    該言詞陳述或書面陳述作成時之情況，認為適當者，亦得為
    證據。當事人、代理人或辯護人於法院調查證據時，知有第
    一百五十九第一項不得為證據之情形，而未於言詞辯論終結
    前聲明異議者，視為有前項之同意。刑事訴訟法第一百五十
    九條之一第二項、第一百五十九條之五分別定有明文。查被
    害人乙○○分別於警詢、偵查時之陳述，固係審判外之陳述
    ，但被害人乙○○於偵查中向檢察官所為之陳述，係被害人
    就其本人親身經歷目擊之事實經過，於偵查中到庭而為陳述
    ，且查無顯有不可信之情況，並依法具結，自得為證據，且
    被告、辯護人於本院準備程序、審理中就是否同意上開被害
    人警詢、偵查陳述採為證據一節，均陳述「沒意見」、「同
    意採為證據」，亦堪認被告、辯護人業已同意上開陳述具有
    證據能力，而本院審酌上開警詢及偵查時陳述作成時之情況
    ，核無違法取證及證明力明顯過低之瑕疵，亦認以之作為證
    據為適當，故依前開規定，被害人乙○○警詢、偵查中陳述
    ，均得為證據。
二、訊據被告甲○○固坦承於前揭時地攜帶水果刀進入上開超商
    時，有將其拿取店內之眼線液、睫毛膏及所攜帶之水果刀，
    一同放在結帳櫃檯上，並說把錢交出來，俟店員乙○○表示
    櫃子裡沒有錢，並將櫃子打開供其檢視確無現金後，被告未
    結帳而將上開眼線液、睫毛膏及水果刀，自結帳櫃檯取走並
    出店門口外之事實，惟矢口否認有何加重強盜之犯行，辯稱
    ：伊案發時是要去超商購買眼線液、睫毛膏，因當時身上的
    錢與水果刀都是放在伊褲子口袋裡，伊拿出水果刀放在櫃檯
    上時，有提醒自己要把身上的錢拿出來，所以伊就對自己說
    把錢拿出來，因此使得店員以為伊是要搶劫；伊當時並沒有
    要求店員打開櫃子，事後伊有要店員報警，但店員不肯報警
    ，伊不知道如何處理，所以才將眼線液、睫毛膏及水果刀帶
    出店外，然後使用店外公用電話報警，告訴警察上開超商發
    生搶案，但伊沒有說自己姓名就把電話掛斷，警察來時就嘲
    笑說你搶東西，要跑啊，水果刀也是伊主動交給警察的，伊
    身上還有現金二千多元，並帶有二萬多元的項鍊，警察應該
    知道伊沒有搶錢的必要；伊平日患有精神分裂症，案發時因
    精神病發作，覺得所有的人都與伊作對，所以想藉一個罪名
    進去監所躲起來，可是又不想犯罪，內心很矛盾，如果當時
    店員有馬上報警，伊就不會把眼線液及睫毛膏拿走，是本件
    伊沒有強盜他人財物的行為及意圖云云。辯護人為被告辯護
    稱：被告患有精神分裂症，且案發當天被告與其父親為了租
    屋的事情發生口角，被告父親並對被告說「再這樣，早晚會
    被抓起來」，被告受到該言語刺激而為本件犯行，但依照被
    害人乙○○於審理中證述被告應該沒有要搶錢的意思等語，
    可知本件被告沒有強盜之行為及犯意，與強盜罪之構成要件
    不合云云。惟查：
（一）上揭犯罪事實，業據被告於警詢、九十四年九月十日檢察
      官第一次訊問時供認屬實，復經被害人乙○○指證在卷，
      且被害人報警查獲被告之經過，亦經證人即臺北縣政府警
      察局中和分局中和派出所警員丙○○於本院審理中證述屬
      實，並有上開超商現場監視錄影翻拍照片四張、贓物認領
      保管單、臺北縣政府警察局勤務指揮中心受理各類案件紀
      錄單各一紙在卷，及水果刀一把扣案可資佐證。
（二）被告如何於上開時地攜帶其所購得之水果刀，進入超商內
      佯裝選購保養品，見超商店內無其他顧客時，即拿起眼線
      液及睫毛膏前往結帳櫃檯，將上開保養品、水果刀放在結
      帳櫃檯上，以手指著收銀機，並喝令被害人「把錢交出來
      」，因被害人表示收銀機沒錢，並打開收銀機供被告檢視
      ，被告又喝令被害人將櫃檯下方及後面之櫃子打開，被害
      人再表示：櫃子裡沒有錢，都是菸，並將上述櫃子打開供
      被告檢視確無現金後，被告並未結帳，即將上述眼線液、
      睫毛膏連同水果刀，自結帳櫃檯取走並出店門口外等情，
      業據被告於警詢時供承伊進入超商店內拿取眼線液及睫毛
      膏後，前往櫃檯把上開保養品拿在左手上，右手從伊褲子
      口袋拿出水果刀放於櫃檯，然後伊向女店員說把錢拿出來
      ，店員馬上將櫃檯後方放置香菸之櫥櫃讓伊看，並說錢已
      被收走，目前店內沒有錢，伊隨即拿起水果刀與保養品來
      開該店等語屬實，且經被害人乙○○於警詢時指述：被告
      於九十四年九月十日上午十二時四十三分許，至伊所服務
      之統一超商選購商品，不久後，被告拿眼線液及睫毛膏各
      二盒走到櫃檯，並將上開商品放在櫃檯上，伊看見被告將
      手伸進口袋，原以為被告是要掏錢結帳，未料，被告掏出
      一把水果刀並放置在櫃檯上，手指著收銀機叫伊把錢交出
      來，伊告訴被告那臺收銀臺沒錢，錢已經被老闆拿走，被
      告聽完後又叫伊將櫃檯下面及後面之櫃子打開，伊也跟被
      告講說沒有錢，只有香菸，被告不信，伊打開櫃子給被告
      看，被告看完後，問伊為何沒有報警、按警鈴後，即將櫃
      檯尚未結帳之眼線液、睫毛膏及水果刀取走，並走出超商
      外，伊便打電話請老闆（指店長）報警等語明確。被害人
      乙○○於偵查中亦結證稱：當時超商店內無客人，被告進
      入店內佯裝購物，拿了保養品，被告看了保養品櫥櫃約幾
      分鐘就走到櫃檯，先把保養品放在櫃臺桌上，右手伸入口
      袋拿出水果刀放在桌上，被告說「錢拿出來」，但伊說錢
      已被店長收走，然後被告說下面櫃子可以打開嗎，伊說下
      面櫃子只有放菸，沒有放錢，被告就點點頭，轉身就走，
      也把桌上之保養品、水果刀拿走，並作在店門口旁邊停放
      機車之座位上；被告當時有指著收銀機叫伊把錢拿出來，
      一開始被告拿出刀子叫伊把錢交出時，伊有嚇到，心有畏
      懼；當時是被告叫伊把櫃子打開，伊主動把收銀機及櫃子
      打開後，伊發現沒有錢，轉身就走等語。其於審理中再結
      證稱：被告進入店內拿了保養品後走到櫃檯來，並拿出刀
      子，把保養品放在櫃臺上，並看著伊，對伊說「錢交出來
      」，伊說沒有錢，並主動打開收銀機給被告看，被告又說
      下面櫃子呢，伊對被告說下面櫃子都是菸，沒有錢，並打
      開櫃子給被告看，之後被告就點點頭，把保養品及刀子帶
      出店外等語。是以，觀之被告警詢時供述及被害人乙○○
      指證之情節，互核相符，足認被害人指證被告當時將上開
      保養品、水果刀放在結帳櫃檯上，且以手指著收銀機，並
      對伊喝令「把錢交出來」等語，被告並要求被害人打開櫃
      檯下方及後面之櫃子，被害人回稱「櫃子裡沒有錢，都是
      菸」等語，並將收銀機、櫃子打開供被告檢視確無現金，
      被告未結帳即將上述眼線液、睫毛膏及水果刀，自結帳櫃
      檯取走並出店門口外等節，應信屬實。是被告於審理中辯
      稱：伊是對自己說「把錢拿出來」，且沒有要求店員打開
      櫃子云云，顯係卸責之詞，洵非足採。
（三）又被告於警詢時供述：伊先在上開超商後方透明玻璃觀察
      內部情形，發現只有一名店員，然後進入超商店內拿取眼
      線液及睫毛膏，再前往櫃檯把上開保養品拿在左手上，右
      手從伊褲子口袋拿出水果刀放於櫃檯，然後伊向女店員說
      要她把錢拿出來，女店員將櫃檯後方櫥櫃打開讓伊看，並
      錢已經被收走，目前店內沒有錢，伊隨即拿起水果刀與上
      開物品離開該店；伊本案犯罪之所得是要拿去販售他人賺
      取現金；伊是因缺現金六萬元，才會去強盜財物等語。被
      告於九十四年九月十日第一次檢察官訊問時亦供承：伊有
      於上開時地帶刀行搶，扣案水果刀是於行搶一小時內，伊
      在中和市○○路某店購買的，（購刀）目的是行搶；伊當
      時有拿刀恐嚇店員將金錢交出，但未拿到錢，因店員告訴
      伊錢已被上一位員工帶走，伊就把眼線液、睫毛膏帶走等
      語。足認被告於警詢、第一次偵查中已明確供承其因缺錢
      花用，而去上開超商行搶他人財物等語。且被告持刀行搶
      之過程，亦據被害人乙○○於警詢指述：伊看到被告拿刀
      出來，威脅伊把錢交出來，伊很害怕遭被告傷害等語；其
      於偵查中亦證述：被告拿出刀子叫伊把錢交出時，伊有嚇
      到，心有畏懼，且被告拿走保養品時，沒有主動要付錢，
      伊不敢叫被告付錢等語；復於審理中證述：被告將水果刀
      拿出來，及伊聽到被告說把錢拿出來時，會感到害怕，當
      時水果刀放在櫃檯上，被告就站在櫃臺上，是（被告）手
      可以拿的到刀子的距離，伊則是退到櫃檯後面，而被告將
      眼線液、睫毛膏拿走時並沒有要付錢的意思，伊也不敢叫
      被告付錢等語。復觀之卷附超商現場監視錄影翻拍照片所
      示，被告將水果刀及眼線液、睫毛膏等物放在結帳櫃檯時
      ，該超商店內並無其他顧客，當時現場僅有被告與被害人
      乙○○二人在店內，再參以被告上開警詢供述：伊有先在
      上開超商後方透明玻璃觀察超商內部情形等語，且被告於
      偵查中亦供承：伊購刀目的是行搶等語，足認被告係購得
      行搶用之水果刀後，先進入超商內佯裝購物，並趁店內無
      其他顧客，僅有一名女店員即被害人在場時，走到結帳櫃
      檯前，且將眼線液、睫毛膏及水果刀拿出放在櫃檯桌上，
      手指著收銀臺，向被害人喝令：把錢拿出來，俟被害人表
      示店內收銀機及櫃子沒錢，並打開收銀機、櫃子供被告檢
      視後，被告未經結帳程序，即將原放於櫃檯之眼線液、睫
      毛膏及水果刀，帶出超商店外等事實，堪以認定；倘若被
      告於案發時並無不法所有之意圖，何以被告會先在超商店
      外觀察，並趁店內無其他顧客，僅剩被告與被害人在場時
      ，始走向結帳櫃檯，並將上開保養品及水果刀放在櫃檯桌
      上，喝令被害人將收銀機內之現金拿出來，經被害人表示
      收銀機的錢已被收走後，被告竟又喝令被害人打開櫃子供
      其檢視，經發現確無現金後，擅自將保養品取走帶離超商
      ，未見其有歸還上開保養品之行為，是被告辯稱其無搶錢
      之必要云云，無非事後卸責之詞，不足採信。綜上，俱徵
      被告購買水果刀進入超商之時即有強取財物之不法所有之
      意圖甚明。
（四）至被告辯稱：本件案發時伊精神病發作，覺得所有的人都
      與伊作對，所以想藉一個罪名進去監所躲起來，且本件案
      發後是伊在店外打公用電話報警，叫警察來抓伊，伊沒有
      搶他人財物之意圖云云。查被告患有精神分裂症一節，固
      有財團法人恩主公醫院診斷證明書一件在卷足佐，惟經本
      院囑託臺北市立聯合醫院為被告實施精神鑑定，鑑定其於
      本案行為時之精神狀況，鑑定結果認為：被告在面對日常
      生活事務時，仍具有正確判斷與處理事務之能力，犯案時
      亦能辨識其行為違法，僅因其依據該辨識之行為能力明顯
      降低，而達精神耗弱之程度等情，此有該醫院九十五年一
      月十二日北市醫松字第０九五三一０九四二００號函附之
      精神鑑定報告書一份在卷足稽，是以，縱認被告案發時精
      神疾病發作，惟其於行為時仍尚具有判斷與處理事務之能
      力，自不得以被告患有精神疾病，即遽認被告行為時無不
      法所有之意圖。再被告於案發時雖有向被害人表示為何不
      報警或按警鈴，且案發後被告固有留在超商店門口外被警
      查獲等事實，業據被告供承在卷，並經被害人及臺北縣政
      府警察局中和分局中和派出所警員丙○○證述在卷，然被
      告案發時確有不法所有之意圖，已詳述如前，是被告縱有
      於案發時向被害人表示為何不報警或按警鈴且於案發後未
      逃逸而留在超商門外附近之情事，然此僅係被告於犯罪之
      行為時及犯後或因受精神疾病影響所致之態度及表現，亦
      難遽以推認被告案發時並無不法所有之意圖，是被告辯稱
      伊並無搶他人財物之意圖云云，尚難採信。至被害人於審
      理中指稱被告應該沒有要搶錢的意思等語，此僅係被害人
      個人臆測之詞，尚難為被告有利之認定。
（五）又，本院依據被告及辯護人所提供之0000000、0
      000000（00－00000000、00－000
      00000）號公用電話號碼向中華電信股份有限公司臺
      灣北區電信分公司雙和營運處函詢，該營運處回覆稱上開
      電話號碼之公用電話於九十四年九月十日當日並無任何通
      話紀錄，有該營運處九十四年十一月十七日雙營字第九四
      Ｃ０七０００七六號函及所附室內電話未出帳通話明細清
      單各一紙在卷可稽；而本件案發後係被害人委託超商店長
      李秀金以電話報警處理一節，亦據被害人於審理中證述屬
      實，並有臺北縣政府警察局勤務指揮中心受理各類案件記
      錄單一紙附卷足憑，且證人丙○○於審理中證稱：一一０
      報案勤務中心所接到的每一次報案都會有紀錄，剛開始報
      案時可能沒有辦法確認是否同一案件，等到事後整理如果
      發現是同一案件，則該相關之紀錄資料會整理放在一起等
      語，足見本件案發後，除超商店長李秀金以電話報案外，
      並無其他人之報案紀錄，此外，又無其他證據足以證明被
      告於案發後有以電話報警，被告此部分所辯尚難採信。
（六）按強盜罪所施用之強暴、脅迫手段，祇須足以壓抑被害人
      之抗拒，使其喪失意思自由為已足，縱令被害人實際無抗
      拒行為，仍於強盜罪之成立，不生影響（最高法院三十年
      上字第三０二三號判例意旨參照）。次按刑法第三百四十
      六條之恐嚇取財罪之恐嚇行為，係指以將來惡害之通知恫
      嚇他人而言，受恐嚇人尚有自由意志，不過因此而懷有恐
      懼之心，故與強盜罪以目前之危害脅迫他人，致喪失自由
      意志不能抗拒者不同；強盜罪之所謂「不能抗拒」，係指
      行為人所為之強暴、脅迫等不法行為，就當時之具體事實
      ，予以客觀之判斷，足使被害人身體上或精神上達於不能
      或顯難抗拒之程度而言（同法院六十七年台上字第五四二
      號判例、九十一年度台上字第二九０號判決意旨參照）。
      查本件案發時上開超商店內僅有被告及被害人一名女性店
      員，且被害人身高約一百六十公分、體重五十餘公斤重，
      業據被害人證述在卷，而上開水果刀總長約二十四公分、
      刀柄長約十一點五公分、刀刃長約十二公分，刀刃係金屬
      材質、刀刃有開鋒，刀刃前端係尖型，亦經本院審理中當
      庭勘驗屬實，並記明筆錄附卷可稽，該水果刀在客觀上足
      以對於人之生命、身體、安全構成立即威脅甚明，茲被告
      係身強體壯之青年，其趁店內無其他顧客，即將上開水果
      刀取出放在其可隨時拿取範圍之櫃檯上，並喝令被害人將
      錢交出，而以此脅迫被害人交出店內錢財，則依當時客觀
      之情狀，衡情被害人身處當時空間狹小的結帳櫃檯內，應
      已無處閃避被告之脅迫；參以被害人於本院審理時證稱：
      警方到達現場前，伊情緒不太穩，被告走出店外後，伊有
      哭，因為是第一次碰到這種事會害怕等語，被告於審理中
      亦供承伊拿出刀子時可能有嚇到被害人等語，顯見被害人
      已心生畏懼，其自由意志顯有受到壓抑，應認被告前開行
      為已至使被害人不能抗拒而任由其要求打開收銀機及櫃子
      ，並取走店內財物甚明。至被告雖未直接施加暴力，被害
      人亦未為實際之抗拒行為，揆諸前揭判決意旨說明，應均
      無礙於強盜罪責之成立。故辯護人認被告之上開行為至多
      該當於恐嚇取財罪嫌，顯與事實不符，委無可採。綜上所
      述，本案事證明確，被告所辯顯係卸責之詞，並非足採，
      被告犯行洵堪認定，應依法論科。
二、查被告持以強盜被害人財物之水果刀，其刀刃係金屬材質、
    刀刃有開鋒，刀刃前端係尖型，若持以行兇，客觀上足以傷
    害人之生命、身體、安全而具有危險性，已如前述，是該水
    果刀在客觀上足以對於人之生命、身體、安全構成威脅，屬
    兇器無訛。按所謂「強暴」係指直接、間接對於他人之身體
    施以暴力，壓制被害人之抗拒，或被害人處於不能抗拒之狀
    態之謂，本件被告持刀脅迫被害人並喝令被害人：把錢拿出
    來等語，並未將水果刀直接碰觸或傷害被害人之身體，實屬
    威脅被害人之精神，使其心生畏懼，而處於不能抗拒之狀態
    ，應屬「脅迫」之行為，致使被害人不能抗拒，而打開收銀
    機、櫃子供被告檢視確無現金後，被告未結帳即將上述眼線
    液、睫毛膏自結帳櫃檯取走並出店門口外，核被告上開所為
    ，係犯刑法第三百三十條第一項之攜帶兇器加重強盜罪。被
    告前有上揭事實欄所載之犯罪執行完畢紀錄，有臺灣高等法
    院被告前案紀錄表一份可按，其於有期徒刑執行完畢後五年
    內再犯本件有期徒刑以上之罪，為累犯，應依刑法第四十七
    條規定，加重其刑。又被告於本案行為時之精神狀況已達精
    神耗弱之程度，已如前述，並有上開醫院精神鑑定報告書一
    份可按，而依據該精神鑑定報告所列載之過去生活史、疾病
    史、身體檢查、精神狀態檢查與神經學檢查結果等各項鑑定
    情形，指出被告患有精神分裂症、強迫症，其因偏邏輯思考
    而起意採取不智的舉動來因應其所受症狀之干擾，其犯案時
    雖能辨識其行為違法，但其辨識之行為能力已明顯降低，其
    犯案時已達精神耗弱之程度，據此，足徵被告行為時之精神
    狀態，對外界事務之知覺理會及判斷作用，較普通人之平均
    程度顯然減退，應屬精神耗弱（最高法院二十六年渝上字第
    二三七號判例意旨參照），依刑法第十九條第二項規定減輕
    其刑。再被告因罹患精神分裂症、強迫症，一時失慮，而持
    刀強盜，所取得之眼線液、睫毛膏各二盒之價值約數百餘元
    ，且被告犯後在超商門口外隨即為警逮捕，分文未得，與持
    槍搶劫得巨款之情形，自屬有間，且被害人於審理中亦陳明
    宥恕被告之行為，而刑法第三百三十條之加重強盜罪最輕本
    刑為七年以上，以此情節，實有情輕法重之情形，其情尚堪
    憫恕，爰依刑法第五十九條規定酌減其刑，並依法先加重後
    遞減之。爰審酌被告素行不佳，其犯罪之動機、目的、手段
    、所生危害，及被告年輕力壯，不思以正當手段謀取財富，
    竟攜帶水果刀在超商行搶，對於被害人所造成之損害，兼衡
    被告於審理中與被害人達成和解（見卷附之和解書），被害
    人並於審理中陳明宥恕被告之行為，及被告之身體及家庭狀
    況，與犯罪後之態度等一切情狀，量處如主文所示之刑。至
    扣案之水果刀一把，係被告所有供犯本件加重強盜罪所用之
    物，業據被告供明在卷，應依刑法第三十八條第一項第二款
    規定宣告沒收之。
據上論斷，應依刑事訴訟法第二百九十九條第一項前段，刑法第
第三百三十條第一項、第四十七條、第十九條第二項、第五十九
條、第三十八條第一項第二款，判決如主文。
本案經檢察官黃怡華到庭執行職務。
中    華    民    國  九十五  年    二    月    九    日
                  刑事第十九庭  審判長法  官  白光華
                                      法  官  曾淑娟
                                      法  官  楊志雄
以上正本證明與原本無異。
如不服本判決應於送達後十日內向本院提出上訴狀。
                                      書記官  胡勤義
中    華    民    國  九十五  年    二    月    九    日
附錄本案論罪科刑法條全文：
刑法第三百三十條
犯強盜罪而有第三百二十一條第一項各款情形之一者，處七年以
上有期徒刑。
前項之未遂犯罰之。


司法院資訊處製作；財團法人民間司法改革基金會備份。
